【裁判字號】    86,易,6742
【裁判日期】    890121
【裁判案由】    詐欺
【裁判全文】
臺灣臺中地方法院刑事判決                        八十六年度易字第六七四二號
    公  訴  人  台灣台中地方法院檢察署檢察官
    被      告  丙○○
右列被告因詐欺案件，經檢察官提起公訴（八十六年度偵字第二二一七三號），本院
判決如左：
    主  文
丙○○意圖為自己不法之所有，以詐術使人將本人之物交付，處拘役貳拾日。
    事  實
一、丙○○明知並無資力購買機車，竟意圖為自己不法之所有，於民國八十五年九月
    十六日，佯以動產擔保交易附條件買賣方式向車王機車行甲○○購買ＫＹＦ－七
    二三號機車一輛，約定總價金除自備款（交車款）新台幣（下同）八千五百元外
    ，其餘分期款共六萬八千八百八十元，分七期給付，每月一期，每期付款九千八
    百四十元，而以此為詐術方法，使車王機車行甲○○陷於錯誤而交付上開機車，
    並於同年九月二十一日辦理車籍登記予丙○○名下。丙○○於詐得該機車後，旋
    於同年十月二日將該機車出賣予陳炳耀，且未支付任何分期款項。嗣出賣人車王
    機車行派員至丙○○住處即契約約定機車存放地點台中縣豐原市○○路五七０號
    （現改編為同市○○路三四九巷十九號）察看，因未見該機車存放在該處，乃向
    台灣台中地方法院檢察署告訴丙○○違反動產擔保交易法，該署檢察官於偵查後
    始查悉上情。
二、案經車王機車行甲○○訴由臺灣臺中地方法院檢察署檢察官偵查起訴。
    理  由
一、訊據被告丙○○固坦承於上揭時地以動產擔保交易附條件買賣方式向車王機車行
    購買ＫＹＦ－七二三號機車一輛，僅交付自備款，嗣後未付任何分期款之事實，
    然矢口否認有何詐欺取財犯行，辯稱：該機車是伊老板綽號「阿海」購買給員工
    代步使用，因而用伊名字登記，因老板欠伊工資六萬元，乃將車子牽回，該機車
    放在家中，可能是家人把車賣掉云云。惟查：
（一）被告於右揭時地以動產擔保交易附條件買賣方式向車王機車行購買ＫＹＦ－七
      二三號機車一輛，僅交付自備款，嗣後並未支付任何分期款之事實，業據被告
      供述不諱，核與告訴代理人吳家峰、乙○○指訴之情節相符，復有契約書及車
      主為被告丙○○之行車執照影本各一紙附於偵查卷可稽。
（二）該ＫＹＦ－七二三號機車於八十五年九月二十一日登記為被告所有，於同年十
      月二日過戶予案外人陳炳耀，同年月二十三日過戶予萬昌輪業行，萬昌輪業行
      於同日過戶予張松茂，此有台灣省公路局台中區監理所豐原監理站八十八年四
      月十三日八八中監豐字第八八０四二二五號函所附之汽機車過戶登記書及車主
      歷史查詢單影本足憑。足見被告於取得該機車數日後即予出賣，所辯未出賣該
      機車云云，顯係卸責之詞，不足採信。
（三）由被告於以分期付款方式取得該機車後，隨即將該機車出賣，且未支付任何分
      期款項，又於本院審理時自承因當兵沒錢付分期款（見本院八十九年一月七日
      訊問筆錄）等情綜合以觀，被告顯佯以分期付款買車方式而向車王機車行詐取
      該機車無疑。
（四）綜上所述，本件事證明確，被告犯行堪以認定。
二、核被告所為，係犯刑法第三百三十九條第一項之詐欺取財罪。本院審酌被告之品
    行、智識程度、犯罪之動機、手段、致生之危害、犯後未坦承犯行之態度等一切
    情狀，量處如主文所示之刑。
三、公訴人另以：被告以動產擔保交易附條件買賣方式購買機車，於取得機車後，分
    文未付，意圖為自己不法之利益，於八十五年十月間將該機車遷移，致出賣人追
    索無著受有損害，因而認被告涉犯動產擔保交易法第三十八條之罪嫌。惟查：被
    告既以詐欺之犯意騙取該機車，其取得該機車後，詐欺取財犯行業已成立且既遂
    ，是以被告嗣後之遷移、出賣或其他處分標的物行為，乃屬處分贓物行為，難認
    係實施詐欺取財之手段；又按刑法第三百三十九條第一項及動產擔保交易法第三
    十八條關於行為人主觀之犯意，二者之規範有所不同，一為不法所有之意圖，一
    為不法利益之意圖。本件被告自始即有詐取機車之不法所有意圖，且所詐得者為
    具體之財物，顯與僅有不法利益之意圖者有別，故動產擔保交易法第三十八條所
    處罰者，應以訂約之時原無不法所有之意圖，於契約成立後始萌生不法利益之意
    圖者為限。準此以解，被告所為，尚不成立動產擔保交易法第三十八條之罪，本
    應諭知無罪之判決，然因公訴人認此部分，與前開起訴經判決有罪部分，有牽連
    犯之裁判上一罪關係，依審判不可分原則，爰不另為無罪之諭知。
據上論斷，應依刑事訴訟法第二百九十九條第一項前段，刑法第三百三十九條第一項
，罰金罰鍰提高標準條例第一條前段，判決如主文。
中      華      民      國      八十九      年    一    月    二十一    日
                                        法  官  游 文 科
右正本證明與原本無異。
如不服本判決，應於送達後十日內向本院提出上訴狀 （須附繕本） ，上訴於台灣高
等法院台中分院。
            書記官
中      華      民      國      八十九      年    一    月    二十一    日
附錄論罪科刑法條
刑法第三百三十九條第一項：
意圖為自己或第三人不法之所有，以詐術使人將本人或第三人之物交付者，處五年以
下有期徒刑、拘役或科或併科一千元以下罰金。


司法院資訊處製作；財團法人民間司法改革基金會備份。
